【裁判字號】    98,勞訴,31
【裁判日期】    991228
【裁判案由】    給付薪資等
【裁判全文】
臺灣臺北地方法院民事判決              98年度勞訴字第31號
原      告  張書銘
訴訟代理人  鄒玉珍律師
複代理人    李文宗
被      告  愛德蘭絲股份有限公司
法定代理人  石古茂
訴訟代理人  曾海光律師
上列當事人間請求給付薪資等事件，本院於民國99年12月1日言
詞辯論終結，判決如下：
    主      文
原告之訴駁回。
訴訟費用由原告負擔。
    事實及理由
壹、程序部分：
    原告起訴時，被告愛德蘭絲股份有限公司之法定代理人原為
    岡本孝善，嗣於民國98年8月11日變更為石古茂，並於98年8
    月19日聲明承受訴訟（見本院卷一第171至176頁），核與民
    事訴訟法第176條規定相符，自應准許。
貳、實體部分：
一、原告主張：
（一）原告自93年2月1日進入被告公司在臺北擔任諮詢員，嗣在
      被告公司中壢店擔任代理店長，自93年8月1日起在被告公
      司臺中店擔任代理店長，嗣於94年間擔任被告公司臺北營
      業課代理課長，自94年9月1日起擔任被告公司臺北營業課
      課長，自96年1月1日起在被告公司中壢店擔任店長，月薪
      新臺幣（下同）6萬8000元，於96年6月1日因身體不適離
      職。然原告在職期間，被告未依勞動基準法（以下簡稱勞
      基法）規定，給付原告未休特別休假期間工資、例假日工
      資、病假工資、延長工時工資，並於93年2月至同年9月間
      以原告未達計畫為由，違法扣薪1萬7500元。又原告職等
      為課長，每月之職務津貼應為1萬8000元，被告先給付每
      月津貼1萬2000元，嗣提高為1萬4000元，共短少給付職務
      津貼計12萬元。另原告係在臺中面試，工作地點亦為臺中
      店，嗣於94年8月起至95年12月間調往臺北工作，被告應
      給付每月轉勤津貼3000元，共計5萬1000元而未付。原告
      向臺北市政府勞工局申請勞資爭議調解，經轉送桃園縣政
      府勞工局調解不成立。上開請求項目詳如99年10月6日書
      狀附表A至D所示（因平均工資採不同計算基準，其中項次
      3之3、3之8已和解而予扣除，見本院卷二第133至151頁）
      ，而因違法扣薪、應付而未付之職務津貼、轉勤津貼皆應
      納入工資範圍，故原告應領之平均工資應如附表D所示，
      並以附表D說明各該請求項目如下：
  １、項次1之1未休特別休假部分：
      原告自93年2月1日起至96年5月31日止任職共3年4個月，
      因兩造間關於「全年」之工作年度有特別約定，故依勞基
      法第38條及施行細則第5條規定，原告之特別休假共24日
      ，可請求之應休未休特別休假工資如附表D項次1之1所示
      。
  ２、項次1之2加班部分：
      自93年起至96年止，原告依勞基法第39條規定本有例假日
      ，但被告要求原告於例假日加班，故原告可請求之例假日
      加班費如附表D項次1之2所示。
  ３、項次1之3短少勞基法規定例假日部分：
      自93年起至95年止，原告依勞基法第39條、第30條、第36
      條、第37條規定應有例假日，扣除原告正常工作時間，並
      按週休2日制度計算後，被告短少給付之例假日天數共計
      69天，故原告可請求之例假日工資如附表D項次1之3所示
      。
  ４、項次2之1病假部分：
      依勞基法43條、勞工請假規則4條及勞委會82年臺勞動二
      字41739號函示內容可知，勞工請假規則第4條第1項第1款
      、第2款所稱「全年」係指勞雇雙方特別約定之年度，因
      兩造對於「全年」有特約係以前一年度之2月1日起至次年
      度之1月31日止，故原告可請求之病假期間工資如附表D項
      次2之1所示。
  ５、項次3之1延長工時2小時內、項次3之2再延長工時、項次3
      之4至3之7、項次3之9至3之12、項次5選舉日延長工時部
      分：
      原告依勞基法第39條、第30條、第36條、第37條、第24條
      、施行細則第21條、第30條規定，可請求於正常工作時間
      以外之延長工時工資。被告公司並未規定員工不得請求加
      班費，故原告可請求之加班費如附表D項次3之1、項次3之
      2、項次3之4至3之7、項次3之9至3之12、項次5所示。
  ６、項次4違法扣薪部分：
      被告於93年2月起至同年9月止，以原告未達計畫為由，分
      別違法扣薪2月500元、3月1000元、4月2000元、5月2000
      元、6月2000元、7月2000元、8月5000元、9月3000元，共
      計1萬7500元，自應返還原告。
  ７、項次6職務津貼差額部分：
      原告職等為課長，每月之職務津貼應為1萬8000元，被告
      先給付每月津貼1萬2000元，嗣提高為1萬4000元，共短少
      給付職務津貼計12萬元（計算式：6000元×18個月+4000
      ×3個月）。
  ８、項次7轉勤津貼部分：
      原告係在臺中面試，工作地點亦為臺中店，此由原告於93
      年8月至94年2月在臺中店任職時，被告未發給3000元轉勤
      津貼，直至94年3月至7月調往臺北，每月除發給500元同
      意轉勤費，另給付3000元轉勤津貼可證，原告確屬臺中店
      員工。詎原告於94年8月起至95年12月間調往臺北工作期
      間，被告未給付每月轉勤津貼3000元，共計5萬1000元（
      計算式：3000 元×17個月）。
  ９、上開原告請求被告給付之款項，扣除附表D項次1之4、項
      次2之2至2之6被告溢付之工資後，被告應給付原告209萬
      7720元。
（二）兩造雖有簽訂保密及競業禁止契約（以下簡稱保密競業契
      約），但此係原告在不平等情況且迫於無奈情狀下所簽署
      。原告雖於96年5月31日離職後，即於同年6月前往與被告
      同性質之法樂絲股份有限公司（以下簡稱法樂絲公司）擔
      任顧問，但係從事咖啡進出口業務，與被告之假髮類業務
      不同。至原告因違反上開契約第1條第4項部分雖經法院刑
      事庭判決有罪，然原告所提之資料皆屬被告公司內部未區
      分秘密等級之資料，每日各部門間亦相互傳真，任何員工
      均隨手可得閱覽，甚且張貼於公佈欄中，是以該等資料並
      無為任何保密措施亦無具有實際或潛在之經濟價值，原告
      並未侵害被告之營業秘密，且違約金50萬元太高，應予酌
      減。
（三）並聲明：被告應給付原告209萬7720元，並自99年10月7日
      起至清償日止，按年息5％計算之利息。
二、被告則以：
（一）原告自93年2月1日進入被告公司在臺北擔任諮詢員，嗣在
      被告公司中壢店擔任代理店長，自93年8月1日起在被告公
      司臺中店擔任代理店長，嗣於94年間擔任被告公司臺北營
      業課代理課長，自94年9月1日起擔任被告公司臺北營業課
      課長，自96年1月1日起在被告公司中壢店擔任店長，於96
      年6月1日離職。原告之平均工資不應包含上開扣薪1萬
      7500 元、短付職務津貼12萬元、短付轉勤津貼5萬1000元
      ，而應以實領薪資亦即原告99年10月6日書狀附表A所示。
      茲依原告上開附表所示項目答辯如下：
  １、項次1之3短少勞基法規定例假日部分：
      按勞基法第39條、第30條、第36條、第37條規定，扣除原
      告正常工作時間後，被告確有短少給付原告可放假及休息
      之日數42天，分別為93年短少12日、94年短少14日、95年
      短少16日，被告應給付此部分工資，但非原告主張之69天
      ，蓋週休二日制度不符制度勞基法第30條規定之正常工作
      時間。
  ２、項次1之1未休特別休假部分：
      兩造關於「全年」之工作年度並無特別約定，依被告公司
      工作規則第23條規定，全年總日數係按日曆年度即每年1
      月1日起至同年12月31日止，而原告依此方式計算，超出
      可請求病假之日數皆已特別休假方式代替，被告並給付當
      日全額薪資並未短少，且原告應舉證係可歸責被告事由，
      亦即要求原告不得休假而無法請領此部分工資。
  ３、項次1之2加班、項次3之1延長工時2小時內、項次3之2再
      延長工時、項次3之4至3之7、項次3之9至3之12、項次5選
      舉日延長工時部分：
      原告之出勤卡固顯示有於上開正常工作時間以外之期間到
      勤，但被告從未要求原告於正常工作時間以外之時間加班
      工作，自不能僅憑原告提出之出勤卡，逕認係被告要求其
      加班。再查，被告之工作規則雖未明示加班流程，但被告
      口頭規定員工若有加班情形，除須在出勤卡上註明延長工
      時之時間、目的亦即為何加班、處理何項業務後，向被告
      申請，經主管核准才可請領，原告本身是主管，但並未在
      出勤卡上註記加班目的，僅填寫時間，且於在職期間從未
      向被告提出加班費申請，被告無從判斷原告是否因公務需
      求而加班，自不符公司內部要求，原告亦未舉證被告有要
      求其加班或於任職期間有向被告公司主張之證據，自不能
      以之向被告主張上開工資。
  ４、項次2之1病假部分：
      兩造關於「全年」之工作年度並無特別約定，依被告公司
      工作規則第23條規定，計算病假日數之「全年」係按日曆
      年度即每年1月1日起至同年12月31日止，而非原告主張之
      前1年度2月1日起至次年度1月31日，故被告並未短少給付
      病假期間工資。
  ５、項次4未達計畫扣薪部分：
      原告擔任店長之分店自93年2月至9月間，因「製品獎金、
      雜品獎金及整髮獎金」三項業績，均未達被告公司各該月
      之責任額，始依其未達之數額予以扣薪。上開三項獎金於
      94年1月前係浮動性獎金，並非本薪，若員工於該月未達
      計畫目標時，被告公司將依未達計畫之多寡自薪資中扣款
      。既為業績獎金，被告自有權對於其未達目標之員工加以
      調整薪資。另查被告公司未達計畫而扣上開款項之規定，
      早於原告任職前已公告，原告任職時亦有告知，上開未達
      計劃扣款情形為原告知悉並同意，自屬雙方另有約定。
  ６、項次6職務津貼差額部分：
      被告公司幹部之職務津貼係依不同職稱而有不同金額，職
      稱雖同係課長，然課長亦有不同職等，並非擔任營業課長
      即可領取最高職等之津貼，故原告雖為「課長」，但並非
      A、C、E等級，故職務津貼並非1萬8000元，而職等之調升
      乃被告職權，亦非原告所得擅自主張。
  ７、項次7轉勤津貼部分：
      本件原告面試地點係臺北店，即原告進入被告之店鋪為臺
      北並非臺中，最初即在臺北任職，再轉調中壢店、臺中店
      ，被告並因而給付原告在臺中期間（93年8月起至94年2月
      共7個月）之房租補貼每月1萬4000元，共計9萬8000元。
      嗣於94年初再返回臺北任職，既非調往外縣市，自無庸再
      給付每月之轉勤津貼3000元。至原告主張其於94年3月至7
      月調至臺北店期間，除領有自願轉勤500元外，另支領轉
      勤津貼3000元，可證其屬臺中店員工云云，然此係被告作
      業錯誤所致，本不應給付，故被告自94年8月起僅給付自
      願轉勤500元，不再給付轉勤津貼3000元。退萬步言，若
      如原告主張其任職臺中，則原告於臺中期間領取之房租補
      貼共9萬8000元，自屬不當得利，被告得主張抵銷。
（二）抵銷抗辯：
      原告在簽署保密競業契約時，擔任被告之人事主管，上開
      契約亦係由其推動、主持及執行，若其認為不妥，原告有
      權決定存廢其內容。而被告公司中壢店之95年12月至96年
      5月間現金日計表及現金餘額明細表、96年部分月份之各
      店營業額統計表、店長管理實行項目、津貼資料均屬被告
      公司之營業秘密，非如原告所述無實際或潛在價值，原告
      於離職時未交回公司而擅自持有之侵權行為，業經臺灣桃
      園地方法院認定涉犯業務侵占罪在案。又原告於96年5月
      31日離職後，即於同年6月前往與被告同性質之法樂絲公
      司擔任顧問，該公司實際上營業內容與被告公司相同，均
      為從事假髮、健髮之事業，亦已違反保密競業契約第1條
      第3款之規定，被告依保密競業契約之規定，請求原告賠
      償50萬元違約金，並與上揭給付金額相抵銷。
（三）並聲明：原告之訴駁回。
三、經本院與兩造整理本件不爭執事項如下（見本院卷一第2、8
    頁、卷二第181頁背面、第182頁）：
（一）原告自93年2月1日進入被告公司在臺北擔任諮詢員，嗣在
      被告公司中壢店擔任代理店長，自93年8月1日起在被告公
      司臺中店擔任代理店長，嗣於94年間擔任被告公司臺北營
      業課代理課長，自94年9月1日起擔任被告公司臺北營業課
      課長，自96年1月1日起在被告公司中壢店擔任店長，於96
      年6月1日離職，離職原因為身體不適。
（二）原告於94年7月19日簽立保密競業契約（被證3）。
（三）原告曾向桃園縣政府申請本件之勞資爭議調解不成立。
（四）不爭執原告99年10月6日附表A至D（平均工資採不同計算
      基準）下列事項（見本院卷二第133至151頁）：
  １、項次1之1、項次2之1至2之6：
 （1）不爭執時間、計算式及金額。
 （2）若原告主張兩造間關於工作年度有特別約定有理由：則被
      告應給付及扣抵之金額如附表A至D項次1之1、項次2之1至
      2之6之金額所示。
 （3）若被告主張兩造間關於工作年度並無特別約定，而係以日
      曆年度（每年1月1日起至同年12月31日）為準有理由：則
      被告並無短少給付附表A至D項次1之1、項次2之1之金額，
      故原告不得請求。
  ２、項次1之2、項次3（除3之3、3之8已和解部分外）、項次5
      ：
 （1）不爭執時間及計算式。
 （2）若原告主張有理由：不爭執附表A至D所示金額。
 （3）若被告主張有理由：不爭執被告並無短少給付附表A至D項
      次1之2、項次3（除3之3、3之8已和解部分外）、項次5之
      金額，亦即原告不得請求項次1之2、項次3（除3之3、3之
      8已和解部分外）、項次5所示項目。
  ３、項次1之3部分：不爭執按勞基法第39條、第30條、第36條
      、第37條規定，扣除原告正常工作時間，被告短少給付原
      告可放假及休息之日數應為被告主張之42天，但若按原告
      主張週休二日之日數計算，被告短少給付之天數應為原告
      主張之69天。不爭執原告主張週休二日之制度與勞基法第
      30條規定之正常工作時間不符。
  ４、項次4、6、7：附表A至D關於項次4、6、7之金額皆相同。
      若原告主張有理由，被告應給付項次4、6、7所示款項；
      若被告主張有理由，被告無給付項次4、6、7所示款項之
      義務。
（五）被證12（見本院卷二第93、94頁）、原告派令（見本院卷
      二第88頁）、被證11之履歷表及離職書（見本院卷一第
      227、228頁）、95年工作規則（見本院卷二第166頁以下
      ）、原補證1薪資條（見本院97年度審勞訴字第35號卷第
      120、121頁）、被證3、被證10、被證13內容真正。
四、得心證之理由：
    按當事人主張有利於己之事實者，就其事實有舉證之責任
    ，民事訴訟法第277條前段定有明文。又按「民事訴訟如係
    由原告主張權利者，應先由原告負舉證之責，若原告先不能
    舉證，以證實自己主張之事實為真實，則被告就其抗辯事實
    即令不能舉證，或其所舉證據尚有疵累，亦應駁回原告之請
    求」、「各當事人就其所主張有利於己之事實，均應負舉證
    之責，故一方已有適當之證明者，相對人欲否認其主張，即
    不得不更舉反證」，最高法院74年度臺上字第913號裁判、
    19年上字第2345號判例可資參照。本件原告主張被告違法扣
    薪1萬7500元、短付職務津貼12萬元、短付轉勤津貼5萬1000
    元，上開款項應納入工資範圍計算平均工資如99年10月6日
    書狀附表D所示，並依此計算未休特別休假期間工資、加班
    費、病假期間工資、短少勞基法規定例假日之工資云云。被
    告否認上情而以前詞置辯，並辯稱原告之平均工資不含扣薪
    、短付職務津貼、短付轉勤津貼，應如99年10月6日書狀附
    表A所示等語。是本件爭點在於：（一）原告請求被告給付
    項次4扣薪1萬7500元、項次6職務津貼12萬元、項次7轉勤津
    貼5萬1000元有無理由？（二）原告請求項次1之3短少勞基
    法規定例假日工資，有無理由？如有理由，金額為何？（三
    ）原告請求項次1之1未休特別休假工資有無理由？如有理由
    ，金額為何？（四）原告請求項次1之2加班、項次3之1延長
    工時2小時內、項次3之2再延長工時、項次3之4至3之7、項
    次3之9至3之12、項次5選舉日延長工時之加班費，有無理由
    ？如有理由，金額為何？（五）原告請求項次2之1病假期間
    工資有無理由？如有理由，金額為何？（六）被告抗辯原告
    應給付被告懲罰性違約金50萬元，而主張抵銷，有無理由？
（一）項次4扣薪1萬7500元、項次6職務津貼12萬元、項次7轉勤
      津貼5萬1000元部分：
  １、扣薪1萬7500元：
 （1）按雇主固然有維持企業秩序之必要性，但為免落於雇主恣
      意，並使企業懲戒之運作具有最低限度之制度形式，因之
      ，勞基法第70條第6、7款規定乃允許雇主在自訂工作規則
      中，訂定獎懲及解雇事項，為基於雇主企業之領導，組織
      權，得對於勞動者之行為加以考核、制裁。惟勞基法第12
      條第1項第4款僅有關於違反勞動契約或工作規則情節重大
      時，得予以懲戒解雇之規定，至較輕微之處分例如警告、
      申誡、減薪、降職及停職等，雇主之裁量權除受勞基法第
      71條限制外，另應遵循權利濫用禁止原則、勞工法上平等
      待遇原則及相當性原則為之。易言之，雇主行使此種具秩
      序罰性質之懲戒權時，並無絕對自由而得恣意為之，亦即
      其行使方式及事由至少須具備可得預見性，以利勞工遵循
      而無突襲，始得為之。
 （2）本件被告辯稱原告自93年2月至9月間，因「製品獎金、雜
      品獎金及整髮獎金」之業績未達被告各該月之責任額，始
      依其未達之數額予以扣薪云云，固據證人即被告公司會計
      部課長黃阿月於本院審理中證稱：每家分店主管及員工會
      制定該分店每個月預計達成之營業目標，並將該目標報到
      被告公司，再看該分店實際營業目標為何，若達成目標，
      因傭金已固定列入員工津貼項目，故未另外發給獎金，但
      若未達成目標，則依未達成項目之多寡進行扣薪，原告未
      達計畫之扣薪都是依照原告與其所屬員工自己制定的計畫
      及實際執行結果核對後，算出未達項目為何才進行扣薪，
      故金額會有500元、1000元、甚至5000元不等，未達成計
      畫時，每家分店會統計扣薪多少等語（見本院卷二第183
      頁背面），然綜觀被告公司95年修正前工作規則關於懲戒
      及減薪之處分，僅於第51條、第57條分別規定：「本公司
      獎懲分為下列種類：１、獎勵：（1）嘉獎（2）記功（3
      ）記大功（4）獎金。２、懲罰：（1）申誡（2）記過（3
      ）記大過（4）停工處分」、「員工有下列情事之一經查
      證屬實者，得予記大過，並得酌情予以減薪：（1）虛報
      產量或偽造不實工作記錄者（2）拒絕或違抗主管人員合
      理之督導指揮，經多次勸導仍不聽從者（3）無故擅離職
      守，致公司遭受重大損失者」（見本院卷二第206、207頁
      ），並無隻字片語提及若未達自訂之營業計畫時，被告得
      給予減薪之懲處。換言之，縱認各分店之營業計畫係由分
      店主管及所屬員工共同訂定，且被告指訴原告表現不佳屬
      實，然被告對此並無任何書面甚或其他規定形式，可見其
      對於懲戒權之行使方式或事由有何具體約定，亦即員工在
      何種情形下應付懲戒、被告指訴之不良表現違反兩造間勞
      動契約情節之嚴重性究係如何、懲戒方式與員工不當行為
      間是否具有相當性或符合比例原則等，皆付之闕如，遑論
      減薪幅度、級數為何係500元至5000元不等，此究係依循
      何計算標準而來，被告皆未舉證以實其說。對原告而言，
      此種懲戒結果及處罰事由顯非原告可得預見，或有規則、
      前例可循而無突襲，是以被告以未達計畫為由之減薪懲處
      難認適法，原告請求被告給付因上開懲處而短少給付之薪
      資共1萬7500元，自屬有據。
  ２、職務津貼12萬元：
      被告辯稱職務津貼係按不同職稱、職等而區別，課長一職
      亦分為不同等級，因原告並非A、C、E等級之課長，故職
      務津貼非最高級之1萬8000元等情，業據證人黃阿月於本
      院中證稱：雖同為課長，但層級有所不同，並非所有課長
      之「手當」亦即職務津貼都相同。原告非屬經理級課長，
      被告公司之事務性或營業性課長等級較低，渠本身係事務
      性課長，原告則係營業性課長，渠等手當都是1萬2000元
      等語（見本院卷二第183頁背面），並有原告之派令（見
      本院卷二第88頁）、93年12月13日之聯絡書及「手當」（
      指職務津貼）明細在卷可稽（見本院卷二第93、94頁），
      其中課長之「役職手當」分別為「課長（店長代理）1萬
      2000元」、「經理（店長、課長）1萬8000元」。原告職
      稱雖為課長，惟究屬該職稱內何等級之身分，此係被告內
      部組織架構及人事權限。原告主張其應領最高等級之職務
      津貼為1萬8000元，而非較低等級之1萬2000元或1萬4000
      元，自應由原告證明其職等業已到達相同級別。是原告僅
      以職稱為「課長」，即認應領之職務津貼必為1萬8000元
      ，進而請求被告給付差額12萬元云云，委無足取。
  ３、轉勤津貼5萬1000元：
      原告主張其在臺中面試，工作地點亦為臺中店，故於94年
      8月起至95年12月間調往臺北工作期間，被告應給付每月
      轉勤津貼3000元云云，此為被告所否認，自應由原告負舉
      證之責。經查，原告固以其於93年8月至94年2月在臺中店
      任職期間，被告未發給3000元轉勤津貼，直至94年3月至7
      月調往臺北時，每月發給3000元轉勤津貼為證，主張其告
      確屬臺中店員工云云，然證人黃阿月證稱：若被告需要員
      工前往外縣市工作，員工選擇配合調職者，不論是否調職
      ，被告都會發給每月500元津貼，待實際發生工作地點變
      動亦即從任職之分店轉到外縣市其他分店後，會再發給轉
      勤津貼3000元，至於如何判斷轉調，是以該員工一開始在
      哪家分店應徵而定，若事後發生分店變動而有跨縣市情形
      ，就有轉勤津貼3000元。原告在臺中工作時並未領取轉勤
      津貼3000元，反在臺北擔任代理課長時有領取轉勤津貼
      3000元，此可能係會計作業錯誤，事後發現原告是在臺北
      應徵，故返回臺北擔任代理課長就不應給付轉勤津貼等語
      （見本院卷二第183頁及背面），此外，原告於本院言詞
      辯論終結前並未舉證證明其確係在臺中店應徵面試而屬臺
      中店員工，是以原告主張被告短發其調至臺北店期間之轉
      勤津貼5萬1000元云云，亦無可取。至原告由臺北店調往
      臺中店任職時，所應領取之轉勤津貼為何，被告是否核實
      給付而無短少，此並非原告請求項目，本院自不予審究，
      附此敘明。
（二）項次1之3短少勞基法規定例假日工資：
  １、原告主張按勞基法第39條、第30條、第36條、第37條規定
      ，扣除正常工作時間，被告短少給付可放假及休息之日數
      為69天，被告則辯稱短少給付之日數應為42天，蓋週休2
      日制與勞基法第30條規定之正常工作時間不符，故不應以
      週休2日制計算勞基法規定之例假日日數等語。按勞工每
      日正常工作時間不得超過8小時，每2週工作總時數不得超
      過84小時，勞基法第30條第1項定有明文。經查，兩造於
      本院審理中不爭執依勞基法第39條、第30條、第36條、第
      37條規定，扣除原告正常工作時間後，被告短少給付原告
      可放假及休息之日數應為42天；若按原告主張週休2日之
      日數計算，短少天數應為69天，但週休2日制度與勞基法
      第30條規定之正常工作時間不符等情，已如前述。原告既
      依勞基法規定，請求被告給予法定足額之例假日期間工資
      ，則上開日數自應按勞基法相關規定計算而為42日無訛。
  ２、再查，兩造不爭執若按42日計算，則被告於93年分別短少
      12日、94年短少14日、95年短少16日之例假日工資，且93
      年日薪為1658元、94年日薪為1878元、95年日薪為1937元
      （見本院卷二第252頁及背面），是以被告應給付此部分
      之工資為7萬7180元（計算式：12×1658+14×1878+16×
      1937＝77180）。
（三）項次1之1未休特別休假工資：
  １、按勞基法第38條規定：雇主經徵得勞工同意於休假日工作
      者，工資應加倍發給。因季節性關係有趕工必要，經勞工
      或工會同意照常工作者，亦同。又按特別休假日期應由勞
      雇雙方協商排定之；特別休假因年度終結或終止契約而未
      休者，其應休未休之日數，雇主應發給工資，勞基法施行
      細則第24條第2、3款分別定有明文。由是可知，特別休假
      雇主加倍發給工資，須以該休假日工作係出於雇主之需求
      要求勞工加班為要件。若勞工並未表示欲休特別休假，雇
      主自無從表示同意，縱因而導致年度終了或契約終止時仍
      有未休畢之特別休假，亦無從遽認係屬雇主徵得勞工同意
      於特別休假日工作。是以勞工應休之特別休假日於年度終
      結時，如有未休完日數，如係可歸責於雇主之原因，雇主
      應發給未休完日數之工資。至於特別休假未休完之日數，
      如係勞工個人之原因而自行未休時，則雇主可不發給未休
      日數之工資（行政院勞工委員會79年9月15日臺勞動二字
      第21827號函釋參照）。再查，勞工之特別休假應在勞動
      契約有效期間為之，惟勞動契約之終止，如係可歸責於雇
      主之原因時，雇主應發給未休完特別休假日數之工資。故
      當勞動契約終止時，勞工尚未休完之特別休假如係勞工應
      休能休而不休者，則非屬可歸責於雇主之原因，雇主可不
      發給未休完特別休假日數之工資。所稱「可歸責於雇主之
      原因」尚非僅以勞基法所列各條終止勞動契約規定之條次
      為判斷，仍應就各條款規定之情事依事實個案認定之，如
      年度開始雇主即強制勞工退休，致勞工未能有充分時間安
      排特別休假時，雇主應發給勞工未休完特別休假日數工資
      （行政院勞工委員會（82）臺勞動二字第44064號函參照
      ）。是勞工應休之特別休假日於年度終結時，如有未休完
      日數，雇主非必發給勞工未休完日數之工資，端視其原因
      而定。則原告請求被告給付不休假工資，即應就其債權發
      生之事實，即不休假原因之所在，負舉證之責。
  ２、本件原告主張其自94年起至96年間尚有24日之特別休假未
      休，請求被告給付工資云云，惟本件原告於終止契約前並
      非不得先將96年度尚未休完之特別休假休完，且於本院言
      詞辯論終結前皆未證明94年、95年度係因被告要求原告加
      班，始於休假日工作，亦即原告應休之特別休假日於各該
      年度終結時，如有未休完日數，確係可歸責於被告之原因
      所致，是本項請求自屬無據。
（四）項次1之2加班、項次3之1延長工時2小時內、項次3之2再
      延長工時、項次3之4至3之7、項次3之9至3之12、項次5選
      舉日延長工時之加班費：
  １、按勞基法第32條第1項規定：「雇主有使勞工在正常工作
      時間以外工作之必要者，雇主經工會同意，如事業單位無
      工會者，經勞資會議同意後，得將工作時間延長之。」，
      第24條規定：「雇主延長勞工工作時間者，其延長工作時
      間之工資依左列標準加給之：１、延長工作時間在2小時
      以內者，按平日每小時工資額加給3分之1以上。２、再延
      長工作時間在2小時以內者，按平日每小時工資額加給3分
      之2以上。」，第39條則規定：「第36條所定之例假、第
      37條所定之休假及第38條所定之特別休假，工資應由雇主
      照給。雇主經徵得勞工同意於休假日工作者，工資應加倍
      發給。因季節性關係有趕工必要，經勞工或工會同意照常
      工作者，亦同。」，皆係指雇主有使勞工於正常工作時間
      以外之期間工作者，經勞資雙方同意，須額外給付3分之1
      、3分之2以上或加倍之工資。準此，如未經雇主及勞工雙
      方同意，由勞工片面延長工時，則非合於規定之加班，勞
      工自不得以此向雇主請求加給工資。況民法上僱傭契約為
      雙務契約，由僱用人與受僱人雙方約定，由受僱人於一定
      或不定期限內為為僱用人服勞務，僱用人給付報酬為要件
      ，而所謂受僱人於一定或不定期限內提供勞務，自應依僱
      傭契約之性質而定，除非特殊性質之工作，一般情形而言
      ，受僱人所提供之勞務應於正常上班時間為之，是受僱人
      如有於正常上班時間無法完成工作，須再延長工時，自須
      與僱用人另行約定，由受僱人加班，僱用人再予支給加班
      費，否則，不問受僱人於正常時間之工作效率或生產力，
      受僱人無須僱用人之同意，自行加班，即得逕向僱用人請
      求支給加班費，不惟與民法上僱傭契約之本旨相背，亦有
      違勞基法之上開規定。因而雇主為管理需要，規定員工延
      長工時應事先申請經同意後始予准許，於法並無不合。倘
      若雇主並無使勞工在正常工作時間以外工作之必要，勞工
      自行逾時停留於公司內部，或未依雇主規定之程序申請加
      班，因雇主無法管控勞工是否確為職務之需而有延長工時
      之情形，勞工自不得向雇主請求給付加班費。
  ２、經查，證人黃阿月於本院審理中證稱：被告有向員工要求
      若需要加班，必須在當日打卡單上註記加班事由，並經單
      位主管蓋章才可請求加班費，上開流程可事先申請或事後
      補請，但兩者缺一不可，否則會計部門無法判斷該員工是
      否確實留在公司延長工時並從事公務，若員工本身就是單
      位主管，除非是特殊事由的加班需副總經理蓋章，否則主
      管加班只需在打卡單上註明事由即可。95年修正版工作規
      則係原告制定，為避免在打卡單上註記會有爭議，故改為
      填寫加班單，前後差別在於之前是將事由寫在打卡單上，
      95年以後改寫在加班單上。會計部門有收到原告93年起至
      96年間之加班申請，但打卡單上並未註記延長工作之時間
      及加班事由為何。嗣改為填寫加班單後，原告亦未提出加
      班單或打卡單，渠等無法判斷原告是否確有加班事實。原
      告剛進公司時，有按被告公司要求提出註記加班事由之打
      卡單以申請加班費，會計部門也有核發，但後來原告就未
      按規定申請等語（見本院卷二第182頁背面、第183頁），
      足見原告知悉請領加班費應遵守之流程，亦曾比照辦理而
      領取加班費，惟事後既未依照既定程序申請加班，復未舉
      證證明確因被告要求而有於正常工作時間以外繼續從事與
      業務有關之行為，則原告縱停留在公司內部，然未依相關
      程序申請加班，被告無法管控其是否確為職務之需而有延
      長工時之情形，原告自不得向被告請求給付加班費。依上
      揭說明，原告主張其於前開時間有加班之事實，即屬無據
      ，不足採信。
（五）項次2之1病假期間工資：
      按「勞工因普通傷害、疾病或生理原因必須治療或休養者
      ，得在左列規定範圍內請普通傷病假：１、未住院者，1
      年內合計不得超過30日。２、住院者，2年內合計不得超
      過1年」，勞工請假規則第4條第1項第1、2款定有明文。
      原告固主張兩造對於上開規則所稱之「全年」有特別約定
      ，亦即自前1年度之2月1日起至次年度1月31日，故原告可
      請求病假期間工資如附表D項次2之1所示云云，並以96年1
      月薪資條下方記載「有休殘7」、96年2月薪資條下方記載
      「有休殘14」為證（見同上審卷第115頁）。然查，被告
      公司95年修正前工作規則第23條、修正後工作規則第23條
      第1項皆規定：「員工事假及普通傷病假全年總日數的計
      算，均自每年1月1日起至同年12月31日止」（見本院卷第
      171、199頁），證人黃阿月亦證稱：渠自79年3月31日至
      被告公司任職以來，工作規則第23條都是同樣規定，亦即
      計算事、病假、休假都按「日曆年度」計算，也就是每年
      1月1日起算至12月31日，關於請事、病假、休假計算基準
      之「1年度」就是按工作規則第23條之規定等語（見本院
      卷二第182頁背面），足見兩造間關於普通傷病假之年度
      基準非如原告所謂另有特別約定。今兩造不爭執工作年度
      無特別約定，而係以日曆年度即每年1月1日起至同年12月
      31日為準者，則被告並無短少給付項次2之1之金額，故原
      告主張被告應給付上開病假期間工資，亦屬無據。
（六）被告之抵銷抗辯：
  １、按「甲方離職時，....除私人用品外，應將其所保管屬於
      乙方之任何物件（品），不論原件、影印本或手抄本，一
      律返還乙方，不得私自留存，違者視同竊取乙方資產。」
      、「甲方若違反本契約之規定，乙方除得終止雙方僱傭關
      係外，乙方尚得請求甲方支付50萬元之懲罰性違約金，如
      更有損失，並應賠償乙方因此所受之損失....及負擔洩密
      刑責。」，保密競業契約第1條第4款、第2條第1項分別定
      有明文（見同上審卷第67頁）。
  ２、原告雖主張系爭保密及競業契約之約定有失公平云云，惟
      綜觀系爭保密及競業契約第1條第4款之約定，僅在確保原
      告於離職時，除個人所有物品得自由處分、取回外，被告
      所有之文件、物品則不得擅自取回，此係為保護被告之營
      業管理及執行資料等財產權，對原告個人權利並無不當限
      制或不利影響，是上開契約之約定，屬實現被告財產權所
      必要之保護措施，其限制合於契約之目的性，應為合理、
      適當，難認有何加重原告責任，或使原告拋棄權利或限制
      其行使權利而失公平之情形可言。經查，原告於96年5月
      31日離職時，將被告公司所有95年至96年4月之現金日計
      表、AD臺灣次集計表、店長管理實行項目、手當、諸津貼
      及聯絡書、96年5月現金日計表、AD臺灣次集計表、店長
      管理實行項目、手當、諸津貼及聯絡書等營業管理及執行
      資料，分別影印攜出而侵占入己，而上開現金日計表係記
      載每日現金收入、支出之金額明細；AD臺灣次集計表則記
      載被告公司分店業務之計畫、實績、達成率等營業數據；
      空白店長管理實行項目載有商品金額管理、店舖管理、社
      員管理、販售管理及客人動向管理，各該管理項下又分多
      款細目，並有1日、1週及1月之主管店內檢查項目表，及
      助手店內檢查項目表；手當、住宅手當、新職位階層及
      諸津貼分別記載經理、店長、課長、主任、指導員及一般
      人員之津貼、住宅津貼、不同階層級職津貼、加薪倍率與
      獎金倍率及各項津貼等資訊。以上資料或與原告上下班情
      況無涉，或無原告個人事項之記載，而係被告業務管理或
      執行內容，是以原告並無將前揭與個人事項無關之資料攜
      出並主張權利之必要，若果欲用以作為民事訴訟之主張，
      應循正當程序請求被告提供，因認原告上開攜出資料所為
      係犯業務侵占罪，而判處有期徒刑6月等情，有臺灣桃園
      地方法院99年度易字第501號刑事判決在卷可憑（見本院
      卷二第222至227之1頁），是原告業已違反保密競業契約
      第1條第4款規定甚明，則被告請求原告依該契約第2條第1
      項規定負違約責任，自屬有據。
  ３、再按約定之違約金額過高者，法院得減至相當之數額，民
      法第252條定有明文。又按違約金是否相當，應依一般客
      觀事實、社會經濟狀況及當事人所受損害情形，以為衡量
      之標準，若所約定之額數，與實際損害顯相懸殊者，法院
      自得酌予核減，並不因懲罰性違約金或賠償額預定性違約
      金而異，最高法院82年度臺上字第2529號裁判可參。經查
      ，原告在被告公司擔任營業性課長之管理職務，任職期間
      為93年2月1日至96年6月1日，約3年有餘，除獎金、津貼
      外，所領薪資為6萬8000元，則衡量原告工作期間、所得
      、違約情狀及被告受損情形，違約金金額50萬元實屬過高
      ，應以25萬元為當，爰依民法第252條規定酌減違約金至
      25萬元。
  ４、按2人互負債務，而其給付種類相同，並均屆清償期，各
      得以其債務，與他方之債務，互為抵銷。但依債之性質不
      能抵銷或依當事人之特約不得抵銷者，不在此限，民法第
      334條定有明文。查原告違反保密及競業契約之約定，而
      應給付原告違約金25萬元，被告以此為抵銷抗辯，要屬有
      理。準此，被告應給付原告之款項分別為違法扣薪1萬
      7500元、項次1之3短少勞基法規定例假日工資7萬7180元
      ，共計9萬4680元（計算式：17500+77180＝94680），經
      與被告之違約金債權25萬元相抵銷結果，原告要無何款項
      可茲請求。
五、綜上所述，原告請求被告給付違法扣薪1萬7500元、項次1之
    3短少勞基法規定例假日工資為7萬7180元，共計9萬4680元
    ，雖有理由，惟經與被告之違約金債權25萬元相抵銷，原告
    並無何款項可資主張。是以原告請求被告給付209萬7720元
    ，並自99年10月7日起至清償日止，按年息5％計算之利息，
    為無理由，應予駁回。
六、本件事證已臻明確，兩造其餘攻擊防禦方法及舉證，核與判
    決結果無影響，爰不再一一論列，併予敘明。
七、據上論結，本件原告之訴為無理由，依民事訴訟法第78條，
    判決如主文。
中    華    民    國    99    年    12    月    28   日
                  勞工法庭    法  官  孫正華
以上正本係照原本作成。
如對本判決上訴，須於判決送達後20日內向本院提出上訴狀。如
委任律師提起上訴者，應一併繳納上訴審裁判費。
中    華    民    國    99    年    12    月    28    日
                              書記官  林秀娥

司法院資訊處製作；財團法人民間司法改革基金會備份。
